臺灣板橋地方法院刑事判決　　　　　　 100年度易字第1721號
公　訴　人　臺灣板橋地方法院檢察署檢察官
被　　　告　蔡福源
上列被告因毀損案件，經檢察官提起公訴（99年度偵字第28151
號），本院判決如下：
    主  文
蔡福源無罪。
    理  由
一、公訴意旨略以：被告蔡福源與告訴人許怡純合作經營位於臺
    北縣鶯歌鎮（現改制為新北市鶯歌區○○○路101 巷1 之1
    號之漆彈場，雙方約定由被告租用土地及提供合法經營並經
    申請核可之漆彈場所，由告訴人在上址架設漆彈定點靶、圍
    網等設備並對外招攬業務。詎料雙方因經營問題有所不合，
    被告竟基於毀棄損壞之犯意，僱用不知情之童吉榮於民國99
    年6 月21日14時許，在上址靶場內將告訴人所架設或有事實
    上管領力之定點靶、圍網、樹木、草皮等設施加以破壞，致
    該等設施均毀壞不堪使用，足以生損害於告訴人，因認被告
    涉犯刑法第354 條之毀損罪嫌云云。
二、按犯罪事實應依證據認定之，無證據不得認定犯罪事實；又
    不能證明被告犯罪者，應諭知無罪之判決，刑事訴訟法第15
    4 條第2 項、第301 條第1 項分別定有明文。又刑事訴訟上
    證明之資料，無論為直接或間接證據，均須達於通常一般之
    人均不致有所懷疑，而得確信其為真實之程度，始得據為有
    罪之認定，若其關於被告是否犯罪之證明未能達此程度，而
    有合理懷疑之存在，致使無從形成有罪之確信，根據「罪證
    有疑，利於被告」之證據法則，即不得遽為不利被告之認定
    （最高法院76年台上字第4986號判例意旨參照）。其以情況
    證據（即間接證據）斷罪時，尤須基於該證據在直接關係上
    所可證明之他項情況事實，本乎推理作用足以確證被告有罪
    ，方為合法，不得徒憑主觀上之推想，將一般經驗有利被告
    之其他合理情況逕予排除（最高法院32年上字第67號判例意
    旨參照）。再者，檢察官對於起訴之犯罪事實，應負提出證
    據及說服之實質舉證責任，倘其所提出之證據，不足為被告
    有罪之積極證明，或其指出證明之方法，無從說服法院以形
    成被告有罪之心證，基於無罪推定之原則，自應為被告無罪
    判決之諭知（最高法院94年度台上字第3326號、92年度台上
    字第128 號判決意旨參照）。
三、本件公訴人認被告蔡福源涉有毀損罪嫌，無非以被告之供述
    、告訴人許怡純之指訴、證人童吉榮之證述及合作契約、土
    地租用契約書、現場照片等為其論據。訊據被告堅詞否認有
    何毀損之犯行，辯稱：伊經營「憶童年休閒農園」，提供該
    農園與告訴人合作經營漆彈場，由告訴人設置圍網、定點靶
    等掩蔽物，但其上樹木、草皮均係伊所有，嗣因結束營業，
    適童吉榮向伊討樹，伊答應後由童吉榮自己去現場挖樹，挖
    樹時伊不在場，後來警察通知伊到場，見童吉榮已經挖好樹
    ，但未破壞告訴人所有之物，另告訴人當初僱工搭建定點靶
    之鐵皮結構物時，有使用伊所有之3 支C 型鋼，作為頂住鐵
    板的斜柱，伊始僱工將該3 支C 型鋼拆下取回，其餘告訴人
    所有之物均係由告訴人後來僱工拆除，取走所需之物，其餘
    扔棄現場等語。
四、經查：
  (一)被告蔡福源自94年6 月10日起，承租坐落臺北縣鶯歌鎮（現
    改制為新北市鶯歌區○○○○段13地號等5 筆土地，嗣經營
    「憶童年休閒農園」，並於97年1 月1 日與告訴人許怡純簽
    訂合作契約，由被告提供該農園名稱、標誌及相關資料，並
    提供場所，由告訴人在其內經營「鶯歌漆彈主題樂園」等情
    ，此觀土地租用契約書影本（見偵卷第10至15頁）、合作契
    約影本（見偵卷第7 至9 頁）、行銷照片（見偵卷第49、50
    頁）甚明。而告訴人與被告合作經營上開漆彈場，雖有出資
    架設圍網、定點靶及其鐵皮結構物，但現場樹木、草皮均非
    屬告訴人所有之物，此由告訴人於本院審理時所證：（問：
    該漆彈場有哪些設施是妳出資購買的？）鐵柱、圍網、搭鐵
    皮、定點靶…（問：樹木與草皮是否妳的？）不是（見本院
    卷第30頁、32頁）等語，足以認定。故童吉榮縱有前往現場
    挖除樹木、草皮，姑不論與被告有無關連，因該樹木、草皮
    既非屬告訴人所有之物，此部分顯與刑法毀損他人之物罪之
    構成要件有所不合。
  (二)告訴人雖指稱：被告有從中間將圍網割開，方便怪手進去挖
    樹（見本院卷第31頁）；被告派人挖樹之後，伊於99年6 月
    28日至警局製作筆錄前1 、2 天，被告另有派人去現場拆除
    定點靶之鐵皮結構物（見本院卷第48頁）云云。惟按告訴人
    之告訴，係以使被告受刑事追訴為目的，其指訴是否與事實
    相符，仍應調查其他證據，以資審認，即須藉由補強證據之
    存在，以增強或擔保告訴人陳述之證明力，必被害人所述被
    害情形，無瑕疵可擊，且就其他方面調查，又與事實相符，
    始足據為有罪判決之基礎（最高法院87年度台上字第2176號
    、81年度台上字第3539號判決意旨參照）。本件告訴人僅能
    提出現場照片，惟其中關於挖除樹木部分，洵未見外力故意
    破壞圍網之情形。參以告訴人自己所述：（問：99年6 月21
    日挖樹當天，何人通知妳到現場？）…我沒有到現場，我是
    直接到警局。…（問：圍網何人割破？）幫我製作筆錄的警
    員跟我說他有問開怪手的人，開怪手的人說是他們割破的，
    為了讓怪手進去云云（見本院卷第31頁反面、32頁），顯見
    告訴人當時根本沒有在場親見親聞，其指訴是否正確無訛，
    已有可疑。再依證人即當時到場處理及嗣為告訴人製作警詢
    筆錄之警員李汎哲證述略以：99年6 月21日下午2 時許，有
    人報案在鶯歌尖山路憶童年休閒農園有人毀損物件，我到現
    場看到1 台貨車，貨車上有幾棵樹，幾個工人在休息，事後
    被告才到場，我有問現場的工人，其中一人說他們只是來挖
    樹，工人沒有提到有沒有破壞圍網，現場還有一個人，好像
    是漆彈場的教官，好像是告訴人那邊的人，那個教官說現場
    的樹被挖掉，他還說圍網裡面的東西含圍網都是他們的，我
    不確定有無提到圍網被破壞，我之前去那裡處理別的案件時
    ，漆彈場就已經停業，貨車一定要經過圍網才能進去挖樹，
    但我不確定圍網是否之前就已經壞掉，我當時沒有去看破壞
    是新的痕跡或已經破壞很久等語（見本院卷第45至47頁）。
    其與告訴人所謂警員告訴伊開怪手的人說有割破圍網云云，
    明顯不合。何況告訴人亦不否認，警員到場之時，伊所聘請
    之漆彈場教官陳靖仁有在現場，倘若告訴人所有之圍網當時
    確有遭人故意破壞，何以陳靖仁未當場要求警員處理？另依
    證人即當時帶領工人前往現場挖樹之童吉榮證述略以：當初
    是被告說他的農場要結束營業，說要把樹送我，所以我才過
    去挖樹，我只有挖樹，沒有破壞其他的東西，我進去時大門
    沒有關，圍網已經裂開，我只要把圍網裂開的地方撥開，車
    子就可以進入，我們挖樹時被告沒有在場，是後來有人報警
    ，警察到場我才打電話給被告，被告才到場，我到場挖樹時
    漆彈場看起來沒有營業，因為沒有人，而且現場沒有整理，
    草長過膝等語（見本院卷第33頁反面至35頁反面）。據此，
    現場圍網當時究竟有無毀損？毀損之原因為何？是否人為因
    素故意所致？其與未在場之被告究竟有何關連？在在不能無
    疑，自難僅憑告訴人上開有瑕疵之指訴，遽為不利於被告之
    認定。
  (三)至於告訴人所指被告派人去現場拆除定點靶之鐵皮結構物乙
    節，亦僅能提出現場照片、電腦繪圖、吊車作業簽單、添達
    捲門材料有限公司（下稱添達公司）銷貨單等影本為證。其
    中若干照片，雖顯示現場鐵皮結構物有拆除情況，惟被告僅
    承認有僱工前往拆下取走3 支C 型鋼，且辯稱：告訴人當初
    僱工搭建定點靶之鐵皮結構物時，有使用伊所有之3 支C 型
    鋼，作為頂住鐵板的斜柱，伊始僱工將該3 支C 型鋼拆下取
    回，其餘告訴人所有之物均係由告訴人後來僱工拆除，取走
    所需之物，其餘扔棄現場等語。徵諸告訴人起初雖稱伊僱工
    搭設鐵皮結構物時，沒有用到被告的材料云云（見本院卷第
    32頁反面）；惟嗣經改稱：搭設鐵皮屋有使用到被告的材料
    ，作為3 根立柱，本來鐵皮屋屋頂部分只有後來的三分之一
    ，因為被告說很難看，要我全部搭起來，否則要拆掉，所以
    我才全部搭起來，那3 支柱子是被告答應要給我使用的等語
    （見本院卷第48頁反面），另自承：伊後來有請好幾個人，
    包括陳靖仁到現場把定點靶靶面等設備搬回來等語（見本院
    卷第32頁反面），足認被告上開所辯，並非全然無據。至於
    被告當時提供其所有之3 根C 型鋼，究竟是作為頂住鐵皮的
    斜柱之用，抑或作為其他部位的立柱使用，經本院審酌告訴
    人提出之現場照片、電腦繪圖、吊車作業簽單、添達公司銷
    貨單等影本，及依職權所傳喚證人即添達公司業務經理涂俊
    良到庭證詞：（提示告訴人所提出上開添達公司銷貨單影本
    ，問：有無看過這種銷貨單？）有，這是我們公司銷售貨物
    開立的…（問：可否從照片上看出來C 型鋼的規格是100mm
    或125mm ？）因為差別不大，很難看出來等語（見本院卷第
    88、89頁），認此部分尚有未明。惟考量被告既能明確指出
    ：告訴人買的C 型鋼是100 公分（應係100mm ），我的C 型
    鋼則是125 公分（應係125mm ），二者規格不同等語（見本
    院卷第49頁反面），參以告訴人提出銷貨單影本之品名欄記
    載「錏C 型鋼100#」（見本院卷第55頁），應指規格100mm
    無訛，衡情應無錯認之虞，再者，查無證據足認被告係捨自
    己之C 型鋼不取，而故意破壞取走他人所有之C 型鋼，自應
    為有利於被告之認定。又上開漆彈場當時已經停止營業乙節
    ，有證人李汎哲、童吉榮之上揭證述可憑。從而，被告因認
    定其所有之3 根C 型鋼，遭告訴人取用作為搭設鐵皮結構物
    之用，嗣於上開漆彈場停止營業之後，僱工將該3 根C 型鋼
    拆下取回，亦難認其主觀上有何故意毀損他人之物之犯意可
    言。此外，上開照片所示其他材料之拆除情況，均無證據足
    認確係被告自己或其指示他人所為，亦難僅憑告訴人之片面
    指訴，率爾推認被告犯罪。
五、綜上所述，經本院調查全部證據，認依公訴人所提全部證據
    ，不足為被告涉犯刑法毀損罪之證明，仍有合理之可疑，不
    能僅以推測或擬制之方法，為被告有罪之認定。此外，復查
    無其他證據足資證明被告確有公訴人所指之上開犯行，揆諸
    首開說明，公訴人既不能證明被告犯罪，依法應為被告無罪
    之諭知，以昭審慎。
據上論斷，應依刑事訴訟法第301 條第1 項，判決如主文。
本案經檢察官林錦鴻到庭執行職務。
中    華    民    國   100    年    10    月    13    日
                  刑事第十八庭    法  官  朱嘉川
以上正本證明與原本無異。
如不服本判決應於收受送達後10日內向本院提出上訴書狀，並應
敘述具體理由；其未敘述上訴理由者，應於上訴期間屆滿後20日
內向本院補提理由書（均須按他造當事人之人數附繕本）「切勿
逕送上級法院」。
                                  書記官  蘇宥維
中    華    民    國   100    年    10    月    13    日